【裁判字號】    89,上易,72
【裁判日期】    890516
【裁判案由】    詐欺
【裁判全文】
臺灣高等法院臺南分院刑事判決            八十九年度上易字第七二號    Ｃ
      上  訴  人  臺灣嘉義地方法院檢察署檢察官
      被      告  甲  ○  ○
右上訴人因被告詐欺案件，不服臺灣嘉義地方法院八十八年度易緝字第四七號中華民
國八十八年十月二十六日第一審判決（起訴案號：臺灣嘉義地方法院檢察署八十八年
度偵字第二十七號）及併案審理（台灣屏東地方法院檢察署八十七年度偵字第三一三
九號、台灣高雄地方法院檢察署八十七年度偵字第二一六一九號），本院判決如左：
      主      文
上訴駁回。
      事      實
一、甲○○於民國八十一年三月間，因妨害自由等案件，經本院判處有期徒刑七月確
    定，指揮書執畢日期為八十三年一月一日。猶不知悛悔，竟意圖為自己不法之所
    有，於八十五年十月間，在庚○○位於嘉義縣民雄鄉興南村七五六號五樓住處，
    以欲合夥經營菸酒專賣店生意為餌，邀請庚○○投資新台幣（下同）四十萬元，
    致庚○○不疑有詐，而悉數交付上開款項。嗣甲○○並未開設菸酒專賣店，且拒
    不返還庚○○之出資額，經庚○○多次催討，甲○○始開具面額各十萬元之本票
    四紙予庚○○收執，惟屆期本票仍不獲兌現，庚○○始知受騙。
二、案經庚○○訴請臺灣嘉義地方法院檢察署檢察官偵查起訴及台灣屏東、高雄地方
    法院檢察署移送併案審理。
      理      由
一、訊據被告甲○○固坦承於上揭時地，邀請庚○○出資經營菸酒專賣店等情不諱，
    惟矢口否認有何詐欺之犯行，辯稱︰伊之投資款係遭綽號「阿忠」之人倒帳，始
    未能開成專賣店，「阿忠」已逃往大陸云云。惟查，右揭事實，業據告訴人庚○
    ○及告訴代理人汪美齡，於偵審中指訴綦詳，核與證人即告訴人之女婿林錦隆於
    偵查中證述情節相符，並有本票影本四張在卷可資佐證，衡之常情，投資事業理
    應謹慎以對，本件被告辯稱告訴人之投資款遭「阿忠」倒帳，然徵諸被告於偵審
    中始終未能提出有關「阿忠」之姓名年籍資料以供查證，且亦未對「阿忠」之人
    提起訴訟以明責任，則是否確有「阿忠」之人，似非無疑。又被告以訛稱合夥開
    設菸酒專賣店為由，向告訴人詐取財物，其顯有為自己不法所有之意圖，並施用
    詐術之行為可明。被告前開所辯，顯係事後卸責之詞，不足採信，本件事證明確
    ，其犯行堪以認定。
二、核被告所為，係犯刑法第三百三十九條第一項之詐欺取財罪。末查被告於八十一
    年三月間，因妨害自由等案件，經台灣高等法院台南分院判處有期徒刑七月確定
    ，指揮書執畢日期為八十三年一月一日。有臺灣嘉義地方法院檢察署刑案資料查
    註紀錄表在卷可憑，其於受有期徒刑之執行完畢後，五年以內，再犯有期徒刑以
    上之本罪，為累犯，應依刑法第四十七條規定，加重其刑。
三、原審因依刑法第三百三十九條第一項、第四十七條，罰金罰鍰提高標準條例第一
    條前段，並爰審酌被告犯罪之動機、目的、手段，及其品性、智識程度、詐騙所
    得之財物四十萬元，及其犯罪所生之危害，犯罪後已與告訴人達成和解，有和解
    書在卷可稽等一切情狀，量處被告以拘役伍拾日；復以台灣屏東地方法院檢察署
    八十七年度偵字第三一三九號移送併辦意旨略以：被告甲○○意圖為自己不法所
    有之概括犯意，連續於附表編號一至四所示之時間、地點，以合夥作生意為由，
    向附表編號一至四所示之被害人，詐得如附表編號一至四所示之金額，因認被告
    連續涉犯刑法第三百三十九條第一項詐欺取財罪嫌云云；又台灣高雄地方法院檢
    察署八十七年度偵字第二一六一九號移送併辦意旨略以：被告意圖為自己不法之
    所有，於附表編號五所示之時間、地點，以合夥作生意為由，向附表編號五所示
    之被害人，詐得如附表編號五所示之金額，因認被告涉犯刑法第三百三十九條第
    一項詐欺取財罪嫌云云，然查，刑法上之連續犯，除客觀上須具備連續數行為而
    犯同一性質之罪名外，在主觀上尤須具備概括之犯意，換言之，須以行為人於犯
    罪之初，自始基於一個概括之犯意，欲連續實施數個犯罪構成要件相同罪名之行
    為，始足當之，（最高法院八十二年度台非字第三五六號判例意旨可資參照），
    併辦意旨如附表所示之犯罪時間，與前開有罪部分，相距二月以上至一年十月不
    等，且犯罪地點均係在高雄、屏東一帶，與前開有罪部分（犯罪地嘉義縣民雄鄉
    ），在空間上亦有相當之距離，實難認被告如附表所示之行為，與本件前開有罪
    部分之行為，自始係基於同一個概括犯意而為之，故併辦部分顯非本件起訴效力
    所及，而併辦又非起訴，本院自不得加以審酌，爰退回原併辦單位依法處理，併
    予敘明。經核認事用法，尚無不合，檢察官上訴意旨，指原審對被告甲○○論罪
    科刑，固非無見。惟查被告復於民國八十四年間起八十六年三月間止，在屏東縣
    竹田鄉等地，以合夥生意為訛，向被害人乙○○等人詐取財物，由台灣屏東地方
    法院檢察署分案偵辦中，而該案與原判決所認定之事實顯具有連續犯之關係，屬
    裁判上一罪，原審就此部分之事實未及審酌，尚有未洽，指摘原判決不當，請將
    原判決撤銷改判云云，非有理由，應予駁回。
據上論斷，應依刑事訴訟法第三百六十八條，判決如主文。
本案經檢察官吳忠賢到庭執行職務。
中    華    民    國      八十九      年      五      月      十六      日
                                  臺灣高等法院臺南分院刑事第六庭
                                      審判長法官  徐    宏    志
                                            法官  顏    基    典
                                            法官  戴    勝    利
右正本證明與原本無異。
不得上訴。
                                      法院書記官  李    梅    菊
中    華    民    國      八十九      年      五      月     十七       日
附表：
┌──┬───────┬──────────┬────┬────────┐
│編號│犯罪時間      │犯罪地點            │被害人  │金額（新台幣）  │
├──┼───────┼──────────┼────┼────────┤
│一  │八十四年間    │屏東縣竹田鄉○○路二│乙○○  │共計二十九萬一千│
│    │              │十六號              │        │六百元。        │
├──┼───────┼──────────┼────┼────────┤
│二  │八十四年三月間│屏東縣南州鄉同安村牛│丁○○  │共計三百十七萬六│
│    │至八十五年一月│埔路三十六號        │        │千元。          │
│    │間止          │                    │        │                │
├──┼───────┼──────────┼────┼────────┤
│三  │同右          │屏東縣潮洲鎮○○路六│己○○○│共計一百六十萬元│
│    │              │十五號              │        │。              │
├──┼───────┼──────────┼────┼────────┤
│四  │八十五年十二月│屏東縣竹田鄉○○路二│丙○○  │共計六、七十萬元│
│    │間至八十六年三│十三號              │        │。              │
│    │月間止        │                    │        │                │
├──┼───────┼──────────┼────┼────────┤
│五  │八十七年二月間│高雄縣鳳山市文山里文│戊○○  │共計十四萬三千元│
│    │              │衡路一九一號        │        │。              │
└──┴───────┴──────────┴────┴────────┘
附錄論罪法條：
刑法第三百三十九條
意圖為自己或第三人不法之所有，以詐術使人將本人或第三人之物交付者，處五年以
下有期徒刑、拘役或科或併科一千元以下罰金。
以前項方法得財產上不法之利益或使第三人得之者亦同。
前二項之未遂犯罰之。


司法院資訊處製作；財團法人民間司法改革基金會備份。
